【裁判字號】    95,判,628
【裁判日期】    950504
【裁判案由】    服務標章異議
【裁判全文】
最  高  行  政  法  院  判  決
                                     95年度判字第00628號
上  訴  人  宜蘭食品工業股份有限公司
代  表  人  乙○○
被 上訴 人  經濟部智慧財產局
代  表  人  蔡練生
參  加  人  雅琪食品有限公司
代  表  人  甲○○
上列當事人間因服務標章異議事件，上訴人對於中華民國93年10
月29日臺北高等行政法院92年度訴字第4262號判決，提起上訴。
本院判決如下：
    主  文
上訴駁回。
上訴審訴訟費用由上訴人負擔。
    理  由
一、本件上訴人主張：本案上訴人商標與系爭商標中文讀音完全
    相同，已構成商標近似之客觀要件，原判決逕認屬不近似之
    商標，顯有違法。又被上訴人於原審庭訊中曾主張行政法院
    47年判字第51號判例認為商標之主要部分不以文字形體為限
    ，讀音亦為商標之主要部分。而系爭商標之讀音扣除外文部
    分後，中文部分與上訴人商標讀音完全相同。然原判決卻未
    揭明不採上訴人所主張該判例之理由，明顯有違法。再者，
    既屬近似之商標，復使用於商標法上類別相關聯之商品及服
    務，系爭商標不得申請註冊之情形甚明。為此，請撤銷訴願
    決定及原處分。
二、被上訴人未提出答辯狀。
三、原審斟酌全辯論意旨及調查證據之結果，以：系爭審定第16
    6982號「TASTERS a place of good taste吃吃看及圖」服
    務標章，與據以異議之註冊第509839號「痴痴看」商標圖樣
    相較，二者中文讀音固屬相同，惟前者係由外文「TASTERS
    」、「a place of good taste」，中文「吃吃看」以上中
    下排列方式，及置於左邊之站立人圖形所組成；而後者則僅
    由單純之中文「痴痴看」所構成，整體觀之，二者除外觀上
    構圖意匠繁簡有別外，其字型及字義亦分別顯然，自予消費
    者寓目感受截然不同，難謂產生混淆誤認之虞，應非屬近似
    之標章。本件二商標既非近似，則二者是否屬同一或類似商
    品，與本件判決結果無涉，上訴人主張系爭商標與據以異議
    商標是否同一或類似商品云云，原審法院自無庸予以審酌。
    從而，被上訴人為上訴人異議不成立，依法並無不合。訴願
    決定遞予駁回，亦無違誤。因而為上訴人敗訴之判決。
四、本院按服務標章圖樣相同或近似於他人同一服務或類似服務
    之註冊服務標章者，不得申請註冊，為異議審定時商標法第
    77條準用第37條第12款所明定。而衡酌服務標章是否近似，
    應以具有普通知識、經驗之一般消費者於消費時施以普通所
    用之注意，有無混同誤認之虞判斷之，同法施行細則第50條
    準用第15條第1項定有明文。本件訴外人林美玲前於民國90
    年4月6日以「TASTERS a place of good taste吃吃看及圖」
    （「place of good taste」經聲明不在專用之列）服務標
    章，指定使用於商標法施行細則第49條所定商品及服務分類
    表第35類之土司、蛋糕、麵包、漢堡、食品、飲料之零售服
    務，向被上訴人申請註冊，經被上訴人審查，准列為審定第
    166982號服務標章（雖依92年11月28日施行商標法第85條規
    定：自該修正施行之日起已註冊之服務標章視為商標，但以
    下仍稱系爭服務標章），上訴人宜蘭食品工業股份有限公司
    以該審定服務標章有違商標法第77條準用第37條第12款之規
    定，對之提出異議，林美玲亦於91年7月24日經申准變更本
    件審定服務標章之申請人名義為參加人雅琪食品有限公司。
    嗣經被上訴人審查，於92年4月21日中台異字第911086號服
    務標章異議審定書為「異議不成立」之處分，上訴人不服，
    提起訴願，旋遭駁回，遂向本院提起行政訴訟。查系爭審定
    第166982號「TASTERS a place of good taste吃吃看及圖
    」服務標章，與據以異議之註冊第509839號「痴痴看」商標
    圖樣相較，二者中文讀音固屬相同，惟前者係由外文「TAS-
    TERS」、「a place of good taste」，中文「吃吃看」以
    上中下排列方式，及置於左邊之站立人圖形所組成；而後者
    則僅由單純之中文「痴痴看」所構成，整體觀之，二者除外
    觀上構圖意匠繁簡有別外，其字型及字義亦顯然有所不同，
    予消費者寓目感受自屬截然不同，難謂有產生混淆誤認之虞
    ，應非屬近似之標章，原判決認被上訴人為「異議不成立」
    之處分，訴願決定予以維持，均無不合，因而併予維持，並
    駁回上訴人在原審之訴，經核於法並無違背。上訴論旨略謂
    ：系爭商標與據以異議商標中文讀音完全相同，已構成商標
    近似之客觀要件，原判決認不屬近似之商標，顯然違背行為
    時商標法第37條第12款之規定及鈞院47年判字第51號判例意
    旨云云，惟按二商標是否近似應就商標之整體加以比較觀察
    ，而非就構成商標之每一部分分開比對，即應就整體之意匠
    、顏色、文字排列及讀音，均足以使一般消費者施以普通之
    注意發生混同誤認之虞者，始得認屬近似之商標；查系爭商
    標與據以異議商標，就整體觀察，二者外觀上構圖意匠、字
    面意義、文字排列，其繁簡形式已顯然有別，而據以異議商
    標僅有中文「痴痴看」三個字，系爭商標除較顯眼部分有「
    吃吃看」三個中文字外，尚有醒目站立人圖形及英文字樣，
    二者外觀上予消費者施以普通之注意應不發生混淆誤認之虞
    ，縱系爭商標之小部分中文字樣讀音與據以異議商標相同，
    亦難認屬近似之標章，原判決維持原處分及訴願決定，並無
    違背專利法規定及本院判例意旨，上訴論旨指摘其違背法令
    ，自無可採，其據以聲明廢棄原判決，難謂有理由，應予駁
    回。
據上論結，本件上訴為無理由，爰依行政訴訟法第255條第1項、
第98條第3項前段，判決如主文。
中    華    民    國    95    年    5     月    4     日
                  第一庭審判長法  官  葉  振  權
                              法  官  吳  明  鴻
                              法  官  陳  秀  美
                              法  官  劉  鑫  楨
                              法  官  梁  松  雄
以  上  正  本  證  明  與  原  本  無  異
中    華    民    國    95    年    5     月    5     日
                              書記官  郭  育  玎


司法院資訊處製作；財團法人民間司法改革基金會備份。
